臺灣高等法院刑事判決　　　　　　　 100年度上訴字第1145號
上　訴　人
即　被　告　黎佑麒
選任辯護人　朱昭勳律師
　　　　　　許民憲律師
上列上訴人因傷害致死等案件，不服臺灣新竹地方法院98年度訴
字第324號，中華民國100年3月2日第一審判決（起訴案號：臺灣
新竹地方法院檢察署97年度偵字第5097號），提起上訴，本院判
決如下：
    主  文
上訴駁回。
    事  實
一、詹前彬（於民國99年9月23日死亡）因其兄詹前浩於民國97
    年7月21日凌晨某時，在新竹市○○路○段180號「笑傲江湖
    KTV」門口處，遭陳政吉及數名姓名年籍不詳男子毆打，亟
    思報復，詹前彬於同年7月22日凌晨得知陳政吉在上開KTV32
    0包廂內與友人飲酒唱歌，即打電話邀集曾志翔（本件傷害
    致死案，經原審判處有期徒刑7年2月）、黎佑麒及數名姓名
    年籍不詳成年男子，前來或帶人前來支援尋仇，曾志翔適在
    劉孝杰（本件傷害致死案，經原審判處有期徒刑7年2月）家
    中開設之自助餐店用餐，劉孝杰得知曾志翔將前往聲援，即
    騎乘機車搭載曾志翔一同前往。嗣詹前彬、曾志翔、劉孝杰
    、黎佑麒及其他年籍不詳成年男子共約30餘人於同日凌晨1
    時30分許，在上開KTV之對面集結後，渠等共同基於傷害他
    人之犯意聯絡及行為分擔，由詹前彬手持鐵棒1支、曾志翔
    持鋁製球棒1支、劉孝杰持鐵棍1支、黎佑麒持不具殺傷力空
    氣鎮暴槍1枝、其餘姓名年籍不詳成年男子或徒手或分持鈍
    器，一同前往笑傲江湖KTV3樓之320包廂，詹前彬帶領30餘
    人抵達320包廂門口前，因人數過多，乃由詹前彬、曾志翔
    、劉孝杰、黎佑麒及姓名年籍不詳成年男子約10餘人分持鈍
    器或徒手，進入KTV3樓320包廂內，其餘男子則在包廂門口
    等候、伺機接應，詹前彬在包廂內持鐵棒敲擊桌面並對包廂
    內人稱：「哪一個？」，因無人回應，黎佑麒持不具殺傷力
    空氣鎮暴槍朝天花板射擊1槍，詹前彬續持鐵棒將該包廂內
    桌上之酒菜掃落，詹前彬、曾志翔、劉孝杰、黎佑麒及數名
    姓名年籍不詳成年男子均為思慮正常之人，主觀上雖無欲致
    人於死之故意，惟客觀上能預見多人共同以質地堅硬鐵棒、
    球棒、鐵棍、鈍器等物盲目揮擊、毆打人之身體，倘未對於
    使用之力道及毆打之部位加以注意而猛力擊打頭部，將發生
    致人於死亡之結果，仍由詹前彬持鐵棒、曾志翔持鋁棒、劉
    孝杰持鐵棍、黎佑麒持不具殺傷力空氣鎮暴槍、其餘數名姓
    名年籍不詳男子或持鈍器或徒手，在包廂內朝在場之林偉誠
    、黃文賢之頭部及身體等部位毆打，致林偉誠受有頭部外傷
    合併左側硬腦膜下出血、顱骨骨折，意識深度昏迷之傷害，
    黃文賢則受有頭皮外傷合併右側頂骨凹陷性骨折、左側尺骨
    近端及遠端骨折、頭皮撕裂傷之傷害（共同傷害黃文賢部分
    ，黃文賢撤回告訴）。詹前彬、曾志翔、劉孝杰、黎佑麒及
    數名姓名年籍不詳成年男子10餘人於林偉誠、黃文賢傷重倒
    臥在地後，旋即離開包廂，與其餘在門口等候、接應之人，
    一同往1樓大廳方向離去，林偉誠受到上揭傷害後，經送衛
    生署新竹醫院急救，仍於97年8月9日9時47分許，因頭部遭
    鈍器重擊致顱骨碎骨骨折、硬膜下出血及腦內出血，致腦死
    及嚴重支氣管肺炎而中樞神經衰竭及心肺循環衰竭不治死亡
    。嗣警方調閱監視錄影畫面後，通知詹前彬、曾志翔、劉孝
    杰、黎佑麒到案，循線查獲上情，並扣得鐵棒1支、鋁製球
    棒1支、鐵棍1支、不具殺傷力空氣鎮暴槍1枝。
二、案經黃麗妮（即被害人林偉誠之母親）、陳政吉、黃文賢訴
    由新竹市警察局第一分局報告臺灣新竹地方法院檢察署檢察
    官偵查起訴。
    理  由
一、按被告以外之人於審判外之言詞或書面陳述，除法律有規定
    者外，不得作為證據；又被告以外之人於審判外之陳述，雖
    不符合同法第159條之1至第159條之4之規定，但經當事人於
    審判程序同意作為證據，法院審酌該言詞陳述或書面陳述作
    成時之情況，認為適當者，亦得為證據。當事人、代理人或
    辯護人於法院調查證據時，知有第159條第1項不得為證據之
    情形，而未於言詞辯論終結前聲明異議者，視為有前項之同
    意，刑事訴訟法第159條第1項及第159條之5分別定有明文。
    經查，本判決下列所引用被告以外之人於審判外之陳述，屬
    傳聞證據部分，檢察官、被告、辯護人於本院準備、審理程
    序中均表示沒有意見，且迄於言詞辯論終結前亦未聲明異議
    ，審酌上開證據資料製作時之情況，尚無違法不當及證明力
    明顯過低之瑕疵，亦認為以之作為證據應屬適當，故依刑事
    訴訟法第159條之5規定，認前揭證據資料均有證據能力。另
    卷附監視錄影光碟、照片，係使用科學儀器紀錄物體之客觀
    現象，其性質非屬供述證據，無傳聞證據排除之問題，亦有
    證據能力。
二、訊據被告黎佑麒就其與同案被告詹前彬、曾志翔、劉孝杰及
    數名年籍姓名不詳成年男子共同傷害被害人林偉誠致死之犯
    罪事實，於原審審理中坦承不諱，並有下列證據，可資為證
    ：
  (一)證人鍾念庭於警詢、偵查中證述：伊於97年7月22日凌晨零
    時與邱政儒、季景棋、張志緯在新竹市清大夜市，張志緯接
    到電話要去笑傲江湖找人，處理事情，要伊、邱政儒、季璟
    棋陪他去笑傲江湖KTV找人，處理事情，伊就開車載邱政儒
    、季璟棋一同前往，被告張志緯自行騎車前往。伊與邱政儒
    、季璟棋於同日1時30分下車一起進入笑傲江湖KTV，伊站在
    包廂門口沒有進入包廂內，伊有看到許多人進入包廂內，有
    看到有人持球棒打人，伊有聽說前幾天有人被打要尋仇等語
    （見偵查卷第39至41頁、第48至50頁、第187至188頁）。
  (二)證人季璟棋於警詢、偵查中證稱：伊於97年7月22日凌晨零
    時與鍾念庭、邱政儒、張志緯在新竹市清大夜市，張志緯於
    97年7月22日凌晨接到電話要去笑傲江湖處理事情，被告張
    志緯要我們一起前往，約1時許由鍾念庭開車載伊與邱政儒
    一同前往笑傲江湖KTV，張志緯則自行騎車前往，我們就在
    新竹市○○路○段「風信子檳榔攤」等人，伊有一起上去3
    樓，但沒有進去320包廂，伊看到一群人約十幾人進入包廂
    ，伊站在包廂外沒有進去，伊看不清楚裡面狀況，但是有看
    到他們拿鋁棒及鐵棍，在笑傲江湖1樓大廳也有看到有人拿
    鋁棒、鐵棒打人等語（見偵查卷第53至55頁、第58至60頁、
    第63至65頁、第185、186頁）。
  (三)證人邱政儒於警詢、偵查中證稱：伊於97年7月22日與鍾念
    庭、季璟棋、張志緯在新竹市清大夜市，張志緯於97年7月
    22日凌晨接到電話要去笑傲江湖找人，張志緯要我們一起前
    往。鍾念庭開車載伊與季景棋、被告張志緯自行騎車前往。
    當時現場很混亂，有很多人進入包廂內，伊在包廂外等語（
    見偵查卷第71頁反面、第75至76頁、第186頁）。
  (四)證人郭春賢於警詢、偵訊中證述：伊於97年7月21日23時以
    其名義在笑傲江湖KTV開320包廂，另於同年月22日1時30分
    許在3樓大廳沙拉吧旁講電話時，看見2、30人有部分人手持
    棍棒從樓梯走上來，接著走到轉角後進入一間包廂，後來伊
    有看見那群人出來，之後陳政吉再走出來、陳政吉就被打，
    打他的約有2、30人等語（見偵查卷第90頁、第170頁）。
  (五)告訴人陳政吉於警詢、偵查、原審指訴：伊於97年7月22日
    凌晨30分許進入笑傲江湖KTV320包廂內與朋友唱歌，於1時
    30分許對方約2、30人要進來，詹前彬是第1個拿棍棒衝進包
    廂，之後有3、4人陸續進來，進來的人手上有拿棒球棍、氮
    氣槍進來，詹前彬手持鐵棒是第1個進入包廂，有敲桌面，
    他們有先講話，說什麼已經忘記，然後對方就開始用棒球棍
    等器物從包廂門旁邊開始打人，坐在靠進門邊的林偉誠、黃
    文賢、還有1名金髮男子被打，然後被告黎佑麒有用氮氣槍
    掃射，另1名持球棒男子有打黃文賢、林偉誠，他們打完就
    走了，伊在包廂內沒有被打，伊是被帶出去，等他們走後，
    伊在包廂外面，打人的對方又上來一次，伊跟他們在3樓大
    廳遇到，有人拉住伊說「這個也是」，對方就開始打伊等語
    （見偵查卷第208至209頁、第258頁、259頁、原審98審訴36
    2卷第59頁）。
  (六)證人即告訴人黃文賢於警詢、偵查、原審準備程序時證稱：
    伊於97年7月22日1時30分在笑傲江湖KTV320包廂內遭人毆打
    ，當時詹前彬帶一群人進來，伊認得劉孝杰、曾志翔，這些
    人都有待鐵棒、鋁棒，還有1個不認識的人拿槍、被告詹前
    彬先拿鐵棒敲桌子，問說「哪一個？」，然後將桌上酒瓶、
    餐盤掃落，其他人就持球棒、棍子對伊及朋友林偉誠的頭部
    開始打，打伊的有3、4人，第2個打伊的是拿鐵棒、伊也有
    被扣案鋁製球棒打，伊可以確認拿鋁棒男子有打林偉誠，伊
    被打倒在地，之後對方往裡面擠，伊爬起來靠到林偉誠倒在
    沙發邊，有1人拿鋁棒朝他頭部打1下，伊看到有2個人打林
    偉誠，打完後對方就離開等語（見偵查卷第87頁、第184頁
    、第214至215、第258頁、原審98審訴362卷第59頁）。
  (七)證人廖文清於警詢、偵查中證述：伊於97年7月22日1時30分
    許在笑傲江湖KTV320包廂內，一開始一群人衝進來，有1名
    男子拿鐵棍問說「是哪一個？」我們因為不知道是什麼事，
    因此沒有人回話，有1個拿鐵棍男子掃桌上酒瓶，後來對方
    說「是金頭髮那一個」，就有人說「就是那一個，打」等語
    （見偵查卷第218頁、第324至325頁）。
  (八)證人林政維於警詢、偵查中證述：伊於97年7月22日凌晨1時
    30分許有在笑傲江湖KTV320包廂內，一開始對方進來一群人
    ，伊看到他們前面1、2個人有拿棍棒，好像還有1個男的有
    拿槍，進來就問我們說是哪一個，我們還沒有回答，他們就
    開始打坐在包廂門口附近沙發的人，有人拿棍棒掃桌子，有
    拿棍棒的就用棍棒打，當時很混亂，大約打20到30秒他們就
    出去，進來包廂打人的人並不包括被告張志緯，打完後伊從
    包廂內來，在3樓往樓梯方向看，伊才看到被告張志緯從KTV
    2樓樓梯往3樓衝上來，被告張志緯在後面等語（見偵查卷第
    222頁、第325至327頁）。
  (九)證人孫和清於偵查中證述：伊於97年7月22日凌晨1時30分有
    在笑傲江湖KTV320包廂內，當天現場很亂，那時候有一群人
    衝進來，有拿短鐵棒，拿短鐵棒男子問說哪一個，因為在場
    的人被問都傻住了，那個人問完後發現沒有人回他話，陸陸
    續續有人衝進來，有人拿鐵棒掃桌子，之後進來的人就開始
    亂打，伊看到林偉誠最少被2人拿棍子圍著亂打至少10幾下
    ，打到躺在包廂沙發上等語（見偵查卷第343至345頁）。
  (十)並有偵查卷附被害人林偉誠衛生署新竹醫院診斷證明書（見
    偵查卷第114頁）、告訴人黃文賢國軍新竹醫院就證明書（
    見偵查卷第205頁）、扣案物證照片4張（見偵查卷第140至
    141頁）、監視錄影翻拍照片17張（同偵查卷第142至145頁
    、第150至154頁）、桃園縣政府警察局97年8月13日桃警鑑
    字第097003934號槍彈鑑定書、照片1份（見偵查卷第164至1
    65頁）、笑傲江湖KTV3樓、1樓、320包廂平面圖6張（見偵
    查卷第228至233頁）在卷可憑。
  (十一)另原審勘驗笑傲江湖KTV監視錄影光碟畫面：被告詹前彬即
    身穿白色短袖上衣男子於同日凌晨1時30分許，帶同被告曾
    志翔、劉孝杰、黎佑麒及數名年籍不詳成年男子共約30餘人
    ，前往笑傲江湖KTV3樓320包廂。抵達320包廂門口時，因人
    數過多，被告詹前彬、曾志翔、劉孝杰、黎佑麒及數名年籍
    不詳成年男子共約10餘人陸續進入320包廂內，其餘自後跟
    隨男子則在門口觀望、等待，約數十秒時間，被告詹前彬持
    鐵棒1支、被告曾志翔持鋁棒1支、被告劉孝杰持鐵棍1支、
    被告黎佑麒持不具殺傷力空氣鎮暴槍1枝，及數名姓名年籍
    不詳成年男子或手持鈍器或徒手均自包廂內走出，與在門口
    觀望、等待之其餘男子，自監視錄影畫面中離開等情，亦有
    偵查卷附錄影光碟1片、原審勘驗筆錄在卷可憑（見原審卷
    一第98頁、第107至110頁、第118至119頁、第127至129頁、
    第144至145頁、第152至156頁、第163至166頁），並有鐵棒
    1支、鋁製球棒1支、鐵棍1支、不具殺傷力空氣手槍1枝扣案
    可佐。
  (十二)至告訴人黃文賢於警詢、偵查中指訴有人拿出疑似槍枝將桌
    上酒瓶掃落，此與其於原審準備程序中陳述不同，並與前開
    被告、證人之證述內容相左，應係當時場面混亂且包廂內燈
    光昏暗，致黃文賢誤以為見到有人拿出疑似槍枝將桌上酒瓶
    掃落，惟告訴人黃文賢就警、偵訊中此部分之誤指，並不影
    響其就案發時其餘指訴之可信性。另告訴人陳政吉於警詢中
    指訴同案被告詹前彬帶領一群10餘人進入，有人持開山刀一
    事，因與前開勘驗內容不符應是緊急、慌亂中之誤認而不足
    採，惟亦不影響其所為其餘證述內容之憑信性。
  (十三)綜上事證，足見被告黎佑麒與同案被告詹前彬、曾志翔、劉
    孝杰及數名姓名年籍不詳成年男子於上揭時、地共同以質地
    堅硬鐵棒、球棒、鐵棍、鈍器或徒手在包廂內朝在場之被害
    人林偉誠、告訴人黃文賢頭部、身體部位毆打，致被害人林
    偉誠受有頭部外傷合併左側硬腦膜下出血、顱骨骨折，意識
    深度昏迷之傷害，黃文賢則受有頭皮外傷合併右側頂骨凹陷
    性骨折、左側尺骨近端及遠端骨折、頭皮撕裂傷之傷害，應
    堪認定。
  (十四)依法務部法醫研究所（97）醫鑑字第0971101486號鑑定報告
    書所示：1.被害人（即林偉誠）左膝擦傷已結痂。2.頭部經
    過手術。3.左側額頂顳部有一卵圓形之骨骼缺損（10乘9公
    分），尚未補回。缺損處有硬腦膜蓋住，且縫合，皆有術後
    血跡。4.頭部的左前額左顳、左頂部有挫傷性出血。5.腦重
    1,500公克，呈現腫脹及軟的樣子，硬膜下出血已不明顯（
    手術清除），但有腦內血腫在左頂葉及右額葉及右顳葉。6.
    從骨骼缺損處，見到伸出兩條尾端3公分的線狀骨折，一在
    左額骨，一在左頂骨。據病歷記載，手術時硬膜下出血80西
    西，左頂顳骨呈現多重線狀碎裂骨折，與解剖所見並無不符
    之處等情，亦有臺灣新竹地方法院檢察署法醫檢驗報告書、
    複驗解剖相片1份、相驗照片8張、法醫研究所解剖報告書、
    鑑定報告書附卷可參（相驗卷第22至29頁、第33至38頁、第
    45至49頁、第52至55頁），足見被害人身上所遺留之創傷，
    均係遭人以鈍器及以手、腳共同毆擊頭部、身體部位所造成
    ，應堪認定。
  (十五)被害人林偉誠因被告等人之傷害行為，造成頭部遭鈍器重擊
    致顱骨碎骨骨折、硬膜下出血及腦內出血，致腦死及嚴重支
    氣管肺炎而中樞神經衰竭及心肺循環衰竭而死亡事實，亦有
    法務部法醫研究所前開鑑定報告書、臺灣新竹地方法院檢察
    署相驗屍體證明書、衛生署新竹醫院診斷證明書（見相驗卷
    第18頁、第31至40頁、第59頁、偵查卷第114頁）可憑，且
    被害人死亡結果與被告等傷害行為有相當因果關係，均可認
    定。
  (十六)綜上所述，本件事證明確，被告黎佑麒犯前開傷害致死犯行
    ，洵堪認定，應依法論科。
三、核被告黎佑麒所為，係犯刑法第277條第2項前段傷害致死罪
    。按意思之聯絡並不限於事前有所謀議，僅於行為當時有共
    同犯意之聯絡者，亦屬之，且其表示之方法，亦不以明示通
    謀為必要，即相互間有默示合致，亦無不可；又共同正犯之
    意思聯絡，原不以數人間直接發生者為限，即有間接之聯絡
    者，亦包括在內，如甲分別邀約乙、丙犯罪，雖乙、丙間彼
    此並無直接之聯絡，亦無礙於其為共同正犯之成立。刑法上
    之傷害人致死罪為結果犯，如多數人下手毆打，本有犯意之
    聯絡，即屬共同正犯，對於共犯間之實施行為，既互相利用
    ，對傷害之結果，自應同負責任。另「刑法上之加重結果犯
    ，係對實施基本犯罪後，另發生加重結果者，加重其處罰之
    規定，而行為人之所以須對該項加重結果負其加重處罰責任
    者，乃因該項加重結果之發生，係行為人所實施之犯罪行為
    所導致。雖行為人並未有使此項加重結果發生之犯意，然因
    行為人所實施之基本犯罪行為在客觀上有發生加重結果之危
    險性存在。亦即此項加重結果之發生在客觀上係屬可得預見
    之範圍，行為人於實施基本犯罪行為時本應負防止其發生之
    義務，乃行為人竟疏未加以注意防範，以致發生加重之結果
    ，與因積極行為發生結果同其評價，因此具可罰性。被告黎
    佑麒係因詹前彬之兄詹前浩於案發之一日凌晨在笑傲江湖KT
    V門口遭陳政吉及數名年籍不詳之男子毆打，經詹前彬聯繫
    眾人同往上址而發生本案，可見詹前彬等人毆打陳政吉、林
    偉誠、黃文賢等人意在報復，應僅止於傷害人之犯意，並無
    殺人之犯意。而被告黎佑麒與同案被告曾志翔、劉孝杰，及
    其餘名姓名年籍不詳成年男子約30餘人，在笑傲江湖對面集
    結後，由詹前彬告知要前往KTV3樓320包廂內找人且手持鐵
    棒，帶同手持鋁製球棒曾志翔、手持鐵條劉孝杰、手持不具
    殺傷力空氣鎮暴槍黎佑麒、其餘分持不明鈍器、或徒手姓名
    年籍不詳成年男子前往笑傲江湖KTV3樓320包廂時，因渠等
    事先備有兇器，於案發前分持兇器後再行前往，足見事先已
    有傷害人之犯意聯絡，渠等到達包廂門口時，因人數眾多，
    故由其中10餘人進入包廂，其餘之人在門口觀望、等候聲援
    ，進入包廂內之10餘人見同案被告詹前彬持鐵棒將桌上物品
    掃落、被告黎佑麒持不具殺傷力空氣鎮暴槍朝天花板開槍後
    ，眾人即持手中鐵棒、鋁製球棒、鐵棍、鈍器朝包廂內之被
    害人林偉誠、告訴人黃文賢頭部、身體部位毆打，顯然其等
    間就所有之犯行均有犯意聯絡、行為分擔，為共同正犯。又
    本件從被告等人進入包廂內、毆打被害人林偉誠、告訴人黃
    文賢致2人受傷倒地，到被告等人離開包廂，案發時間僅數
    十秒，當時包廂內光線昏暗、情況混亂，包廂內在場之人數
    多達10餘人，彼此間下手部位實難精準，多人共同以堅硬鐵
    棒、球棒、鐵棍、不明鈍器、或徒手盲目揮擊毆打人之身體
    ，如未能對於使用之力道及傷害人之部位加以注意而猛力擊
    中頭部、身體要害，將發生致人死亡之結果，顯為一般人在
    客觀所能認知之事，被告黎佑麒與同案被告詹前彬、曾志翔
    、劉孝杰等人均為一般正常之成年男子，其等客觀上自能預
    見上情，是被告黎佑麒與同案被告詹前彬、曾志翔、劉孝杰
    等人就被害人林偉誠因傷害致死亡之結果應成立刑法第277
    條第2項前段之共同傷害致死之罪責，均為共同正犯。
四、不另為不受理諭知部分：
  (一)公訴意旨另以：被告黎佑麒人與同案被告詹前彬、曾志翔、
    劉孝杰等人共同基於傷害他人之犯意聯絡及行為分擔，由詹
    前彬持其所有鐵棒1支、曾志翔持詹前彬所有之鋁棒1支、劉
    孝杰持其所有鐵棒1支、被告黎佑麒持詹前彬所有不具殺傷
    力空氣鎮暴槍1把，數名姓名年籍不詳成年男子共約30餘人
    或手持不明鈍器或徒手在笑傲江湖KTV3樓320包廂內，共同
    朝在場之被害人林偉誠、告訴人黃文賢之頭部及身體部位毆
    打，致告訴人黃文賢受有頭皮外傷合併右側頂骨凹陷性骨折
    、左側尺骨近端及遠端骨折、頭皮撕裂傷之傷害，因認被告
    黎佑麒亦共同犯刑法第277條第1項之傷害告訴人黃文賢之罪
    嫌等語。
  (二)查告訴人黃文賢告訴被告黎佑麒共同傷害罪部分，公訴人認
    係觸犯刑法第277條第1項之傷害罪，依同法第287條規定，
    須告訴乃論，因被告黎佑麒所涉上開罪嫌部分，業與告訴人
    黃文賢達成和解，有和解書1份在卷可稽，並據告訴人黃文
    賢具狀撤回告訴，此有聲請撤回告訴狀1份在卷可憑（見原
    審卷二第17至21頁），是被告黎佑麒被訴共同傷害告訴人黃
    文賢部分，本應諭知不受理，惟被告黎佑麒係以前開一傷害
    行為同時致被害人林偉誠死亡結果、告訴人黃文賢傷害結果
    ，其傷害犯行與前開有罪之傷害致死罪部分具有刑法第55條
    想像競合之裁判上一罪關係，爰不另為不受理之諭知。
五、原審以被告黎佑麒犯行明確，適用刑法第28條、第277條第2
    項前段、第38條第1項第2款規定，並審酌本件起因於詹前彬
    之兄詹前浩於案發前一日凌晨在「笑傲江湖KTV」遭人毆打
    ，被告等人不循合法途徑解決爭端，竟起意報復，且仗持人
    多勢眾，有恃無恐在公共場所毆打被害人林偉誠之犯罪手段
    ，肇致被害人死亡之所生危害，然未能提供其餘10餘位不詳
    姓名之男子年籍資料以供追查，使部分行兇之人逍遙法外，
    惟已與告訴人即被害人家屬黃麗妮達成和解，有和解書在卷
    可稽（見原審卷二第19至21頁），且念及被告黎佑麒於原審
    曾坦承犯罪，並無前科，亦有本院被告前案紀錄表可憑，暨
    其智識程度等一切情狀，認被告黎佑麒共犯傷害致死罪，處
    有期徒刑7年4月，另以供犯罪所用之物，以屬於犯罪行為人
    者為限，得沒收之，刑法第38條第1項第2款、第3項定有明
    文，而共同正犯因相互間利用他方之行為，以遂行其犯意之
    實現，本於責任共同之原則，有關從刑之沒收部分，他共同
    正犯所有供犯罪所用之物，均應於其本身所處主刑之後，併
    為沒收之諭知。扣案鐵棒、鋁製球棒、鐵棍各1支及不具殺
    傷力空氣鎮暴槍1枝，為被告黎佑麒、同案被告詹前彬、曾
    志翔、劉孝杰持以在包廂內毆打被害人之兇器，為供犯罪所
    用，其中鐵棒、鋁製球棒各1支及不具殺傷力空氣鎮暴槍1枝
    為詹前彬所有，鐵棍1支為劉孝杰所有，均據渠等供承在卷
    ，依前揭規定、說明，應予宣告沒收，並說明被告辯護人於
    原審為被告黎佑麒利益請求援引刑法第59條規定請求減輕其
    刑等語。按刑法第59條之酌量減輕其刑，必須犯罪另有特殊
    之原因與環境等，在客觀上足以引起一般人之同情，認為即
    予宣告法定最低度刑期尤嫌過重者，始有其適用。本件被告
    因同案被告詹前彬之兄詹前浩遭人毆打，動輒結夥尋釁報復
    ，因而致被害人林偉誠傷重死亡之結果，為求遏止社會囂張
    殘暴之風，尚無堪資憫恕之情。另被告等人雖已與告訴人黃
    麗妮達成和解，並獲得告訴人諒解，告訴人表示願意原諒被
    告等人，且被告等人坦承犯行，事後尚知悔悟，係刑法第57
    條之犯罪後態度問題，被告等人之辯護人請求引用刑法第59
    條酌量減輕其刑，顯難謂當等，經核並無不妥。被告否認犯
    罪，辯稱伊與詹前彬一起進入包廂，但事實上發生事情時，
    伊並未在包箱內，伊已經去追陳政吉云云提起上訴，及與選
    任辯護人上訴意旨略以原審調查並未發現被告有持棍棒或槍
    枝傷害林偉誠之事，兩方人馬的臨時鬥毆行為，被告並無與
    其他被告之任何犯意聯絡或行為分擔，原審量刑顯有過重云
    云。惟按刑法上共同正犯之成立，係行為人彼此間有犯罪意
    思之聯絡，而共同實行犯罪行為，因在合同意思範圍內，相
    互利用他人之行為，以完成共同犯罪之計畫，自不以參與每
    一階段行為為必要，亦不排除各別之動機或目的，是以自己
    共同犯罪之意思而參與犯罪，不論其所參與者，是否犯罪構
    成要件之行為，皆為正犯，而所謂參與非構成要件行為，係
    指其雖非直接構成共同犯罪事實之內容，但仍足以助成其實
    現所犯事實之行為之謂。（最高法院95年度臺上字第3693號
    、84年度臺上字第5647號及71年度臺上字第1760號等判決參
    照）查被告黎佑麒因詹前彬之兄詹前浩於案發前一日凌晨在
    「笑傲江湖KTV」門口遭告訴人陳政吉及數名年籍不詳男子
    毆打，經詹前彬聯繫，於案發時共同前往上址，被告黎佑麒
    與同案被告曾志翔、劉孝杰及其餘名姓名年籍不詳成年男子
    約30餘人，在笑傲江湖對面集結後，由詹前彬告知要前往KT
    V包廂內找人，且詹前彬手持鐵棒，帶同手持鋁製球棒曾志
    翔、手持鐵條劉孝杰、手持不具殺傷力空氣鎮暴槍黎佑麒、
    其餘不詳姓名之男子分持不明鈍器、或徒手前往笑傲江湖KT
    V3樓320包廂，則被告等人既事先備妥兇器，案發時分別手
    持兇器進入包廂內，可見事先已有傷害人之犯意聯絡，渠等
    到達包廂門口時，因人數眾多，由其中10餘人進入，其餘之
    人在門口觀望、等候，進入包廂內10餘人，見被告詹前彬持
    鐵棒將桌上物品掃落、被告黎佑麒持不具殺傷力空氣鎮暴槍
    朝天花板開槍後，即先後持手中鐵棒、鋁製球棒、鐵棍、鈍
    器朝包廂內之被害人林偉誠、告訴人黃文賢頭部、身體部位
    毆打，顯然其等之間就所有犯行，均有犯意聯絡、行為分擔
    ，為共同正犯，且被告黎佑麒持不具殺傷力空氣鎮暴槍朝天
    花板開槍，與其他持鐵棒、鋁製球棒、鐵棍、鈍器朝包廂內
    之被害人林偉誠、告訴人黃文賢頭部、身體部位毆打之人共
    同形成同一傷害被害人林偉誠、告訴人黃文賢之形勢，此等
    行為，在客觀上足以助成本案犯行之實現，可認被告有行為
    分擔，且在此形勢中，被告等人進入包廂內、毆打被害人林
    偉誠、告訴人黃文賢致2人受傷倒地，至被告等人離開包廂
    時，案發之時間僅數十秒，當時包廂內光線昏暗、情況混亂
    ，包廂內在場之人數多達10餘人，彼此間下手傷害人之部位
    實難精準，多人共同以堅硬鐵棒、球棒、鐵棍、不明鈍器等
    揮擊毆打人之身體，倘未對於傷人之力道及部位加以注意而
    猛力擊中頭部，將發生致人死亡之結果，此為一般人於客觀
    上所能認知，亦為被告等正常之成年人在客觀上所能預見，
    故本案傷害致死之犯行，主觀上並不違被告之本意，屬在合
    同意思範圍內，相互利用他人之行為，以完成共同犯罪計畫
    之情形。準此，縱使被告中途離開現場，依上說明，其仍應
    就全部發生之結果共同負責，被告及其辯護人前開所辯，並
    不可採。又證人張志緯於本院時證稱：對被告黎佑麒沒有印
    象，也不知道被告黎佑麒有無出現在包廂中等語（見本院卷
    第97頁），證人劉孝杰亦證稱：當時黎佑麒所持為信號槍，
    沒有目睹被告黎佑麒毆打任何人，因當時太混亂，不清楚是
    否有人持槍對天花板開槍等語（見本院卷第99頁），然被告
    黎佑麒與同案被告詹前彬等率眾持槍闖入笑傲江湖KTV3樓32
    0包廂，進入包廂內10餘人，見被告詹前彬持鐵棒將桌上物
    品掃落、被告黎佑麒持不具殺傷力空氣鎮暴槍朝天花板開槍
    後，即持手中鐵棒、鋁製球棒、鐵棍、鈍器朝包廂內之被害
    人林偉誠、告訴人黃文賢頭部、身體部位毆打，已據原審詳
    加調查認定，已如前述各項所述，堪認被告黎佑麒與同案被
    告詹前彬、曾志翔、劉孝杰為共同正犯，是證人張志緯、劉
    孝杰於本院之證詞難為被告有利之認定。再查量刑輕重，屬
    為裁判之法院得依職權自由裁量之事項，苟其量刑已以行為
    人之責任為基礎，並斟酌刑法第57條各款所列情狀，在法定
    刑度內，酌量科刑，如無偏執一端致明顯失出、失入情形，
    上級審法院即不得單就量刑部分遽指為不當或違法。本件被
    告於原審固坦承犯行，而原審亦敘明本件係因詹前彬之兄詹
    前浩於案發前一日凌晨在「笑傲江湖KTV」遭人毆打，被告
    等人不循合法途徑解決爭端，起意報復，且仗持人勢上之優
    勢，有恃無恐在公共場所毆打被害人林偉誠之犯罪手段，致
    被害人死亡所生危害，且未提供其餘男子之姓名年籍，令部
    分行兇之人逍遙法外，惟已與告訴人即被害人家屬黃麗妮達
    成和解，有和解書可參（見原審卷二第19至21頁），且念及
    被告黎佑麒坦承犯罪，並無前科，亦有本院被告前案紀錄表
    可憑，暨其智識程度等一切情狀，量處被告黎佑麒處有期徒
    刑7年4月，顯見原判決關於科刑部分，已依刑法第57條各款
    所列情狀，審酌被告之素行、智識程度、犯罪態度等一切情
    狀，為量刑之準據，經核並無量刑輕重相差懸殊等裁量權濫
    用之情形，故其之上訴，為無理由，應予駁回。
據上論斷，應依刑事訴訟法第368條，判決如主文。
本案經檢察官曾忠己到庭執行職務。
中    華    民    國   100    年    8     月    24    日
                  刑事第十一庭  審判長法  官  許宗和
                                      法  官  趙功恆
                                      法  官  潘進柳
以上正本證明與原本無異。
如不服本判決，應於收受送達後10日內向本院提出上訴書狀，其
未敘述上訴之理由者並得於提起上訴後10日內向本院補提理由書
（均須按他造當事人之人數附繕本）「切勿逕送上級法院」。
                                      書記官  任正人
中    華    民    國   100    年    8     月    24    日
附錄：本案論罪科刑法條全文
刑法第277條：
傷害人之身體或健康者，處三年以下有期徒刑、拘役或一千元以
下罰金。
犯前項之罪因而致人於死者，處無期徒刑或七年以上有期徒刑；
致重傷者，處三年以上十年以下有期徒刑。